臺灣高等法院花蓮分院刑事判決
111年度原上易字第27號
上  訴  人  
即  被  告  王靜萍


選任辯護人  黃健弘律師(法扶律師)  
上列上訴人因詐欺案件，不服臺灣花蓮地方法院111年度原易字
第9號中華民國111年4月19日第一審判決（起訴案號：臺灣花蓮
地方檢察署110年度偵字第5350號，移送併案審理案號：111年度
偵字第753號），提起上訴，本院判決如下：
    主  文
原判決撤銷。
王靜萍無罪。
    理  由
一、公訴意旨略以：上訴人即被告王靜萍(下稱被告)可預見將自
　　己所申辦之金融機構帳戶存摺、提款卡及密碼提供他人使用
　　，可能遭他人利用作為詐欺犯罪收受、提領款項及轉帳匯款
　　之犯罪工具，或掩飾犯行不易遭受查緝，竟仍基於幫助他人
　　詐欺取財之不確定故意，於民國110年8月21日12時28分許，
　　在花蓮縣吉安鄉建國路二段統一便利超商思瑀門市，將其所
　　申辦之中華郵政股份有限公司花蓮國安郵局帳號帳戶(詳細
　　帳號詳卷，下稱王靜萍花蓮國安郵局帳戶) 、花蓮第一信用
　　合作社帳號帳戶(詳細帳號詳卷，下稱花蓮一信帳戶) 、合
　　作金庫商業銀行花蓮分行帳號帳戶(詳細帳號詳卷，下稱合
　　作金庫帳戶) 及其妹王靜Ｏ(未成年人) 所申辦中華郵政股
　　份有限公司花蓮國安郵局帳號帳戶(詳細帳號詳卷，下稱王
　　靜Ｏ花蓮國安郵局帳戶) 等帳戶提款卡寄送、並將提款卡密
　　碼改為000000提供予真實姓名年籍不詳之詐騙集團成年成員
　　使用。嗣該詐欺集團成員於取得上開金融帳戶資料後，即意
　　圖為自己不法之所有，基於詐欺取財之犯意聯絡，於如附表編
    號1至6所示詐欺時間，施用如附表編號1至6所示詐術，致如
    附表編號1至6所示告訴人等人均陷於錯誤，於如附表編號1
    至6所示匯款時間，依指示匯款如附表編號1至6所示金額至如
    附表編號1至6所示上開各帳戶內，旋遭提領殆盡。嗣因告訴
    人等人發覺有異，報警處理，始查悉上情。因認被告涉犯刑法
    第30條第1項、第339條第1項之幫助詐欺取財罪等語。
二、按犯罪事實應依證據認定之，無證據不得認定犯罪事實；不
    能證明被告犯罪者，應諭知無罪之判決；刑事訴訟法第154
    條第2項、第301條第1項分別定有明文。再檢察官對於起訴
    之犯罪事實，應負提出證據及說服之實質舉證責任。倘其所
    提出之證據，不足為被告有罪之積極證明，或其指出證明之
    方法，無從說服法院以形成被告有罪之心證者，基於無罪推
    定之原則，自應為被告無罪判決之諭知(刑事訴訟法第161條
    第1項，刑事妥速審判法第6條，最高法院92年度台上字第12
    8號判決意旨參照)。
三、檢察官認被告涉犯上開罪嫌，無非係以被告供述、證人即告
　　訴人洪秀青、陳子瑄、楊名聲、陳淑娟、李素凡、曾驛於警
　　詢中證述、證人王靜○於警詢中證述、被告之統一超商寄件
    收據影本及貨態追蹤翻拍照片、被告與詐騙集團LINE對話紀
    錄翻拍照片、告訴人洪秀青網路銀行轉帳交易明細3張、告
    訴人陳子瑄手機通話紀錄翻拍照片及匯款證明、告訴人楊名
    聲合作金庫銀行股份有限公司存摺封面暨內頁、告訴人陳淑
    娟元大商業銀行存摺內頁及手機通話紀錄翻拍照片、告訴人
    李素凡中國信託商業銀行股份有限公司(下稱中國信託)網路
    銀行匯款證明及中國信託存摺內頁、告訴人曾驛中華郵政股
    份有限公司網路及ATM匯款證明、國泰世華商業銀行股份有
    限公司網路銀行匯款證明等為其主要論據。
四、訊據被告固坦承於上揭時地將上開金融帳戶提供予他人使用
    之行為，及被害人洪秀青、陳子瑄、楊名聲、陳淑娟、李素
    凡、曾驛遭詐欺集團詐欺取財而給付上開款項至被告所有及
    向他人取得之上開金融帳戶之事實，惟堅決否認有何幫助詐
    欺犯行，辯稱：我在臉書看到家庭代工廣告，用Line的ID加
    入對方署名「芳芳芳芳」的Line，對方傳給我一個手機充電
    盒製作方式，表示該公司需以提款卡實名登記購買材料，且
    一張提款卡可以領一次政府的防疫津貼，所以我將4張提款
    卡及密碼在花蓮縣吉安鄉建國路二段統一超商思瑀門市以店
    到店方式寄到高雄市左營區重信門市；雖然有懷疑為何要交
    付提款卡，但後來對方又讓我相信他；花蓮有人專門送代工
    材料，我急著想做家庭代工賺錢，沒有想太多，上開被害人
    受騙匯款不是我所為，也未領取贓款，我也是遭詐騙等語(
    警一卷第3至11頁，偵5350卷第30至33頁，原審卷第70至71
    、127至129頁，本院卷第171至172頁)。
五、經查：
　㈠按刑法上幫助之行為，須有幫助他人犯罪之意思，如無此種
    故意，基於其他原因，以助成他人犯罪之結果，尚難以幫助
    論。且刑法關於犯罪之故意，不但直接故意，須犯人對於構
    成犯罪之事實具備明知及有意使其發生之兩個要件，即間接
    故意，亦須犯人對於構成犯罪之事實預見其發生，且其發生
    不違背犯人本意始成立。亦即，交付帳戶而幫助詐欺取財罪
    或幫助洗錢罪之成立，必須幫助人於行為時，明知或已預見
    ，被幫助人將持其所交付之帳戶向他人詐取財物或作為掩飾
    、隱匿犯罪所得去向及所在之犯罪工具，如出賣、出租或借
    用等情形，或能推論其有預知該帳戶被使用於詐取他人財物
    或作為掩飾、隱匿犯罪所得去向及所在之犯罪工具之可能，
    始足當之。反之，如非基於自己自由意思而係因被脅迫、遭
    詐欺等原因而交付，則既無幫助犯罪之意思，亦非認識收受
    其金融機構帳戶者將持以對他人從事詐欺取財或洗錢等財產
    犯罪而交付，顯然不能預見其帳戶將遭他人作為詐欺取財或
    洗錢等財產犯罪之工具，即不能以幫助詐欺取財罪或幫助洗
    錢罪相繩。
　㈡被告於上揭時地將其所有及向他人取得之上開金融帳戶提供
    予不認識之他人即詐欺集團，嗣該詐欺集團成員向被害人洪
    秀青、陳子瑄、楊名聲、陳淑娟、李素凡、曾驛為上揭詐欺
    取財犯行，並持被告提供之上開金融帳戶作為取得詐欺取財
    犯罪所得之犯罪工具，致被害人洪秀青、陳子瑄、楊名聲、
    陳淑娟、李素凡、曾驛因陷於錯誤而於上揭時地匯款至上開
    金融帳戶內等情，業據被告迭承在卷，核與證人即告訴人洪
    秀青、陳子瑄、陳淑娟、李素凡、曾驛、證人即被害人楊名
    聲警詢證述相符，且有被害人洪秀青、陳子瑄、楊名聲、陳
    淑娟、李素凡、曾驛等人之內政部警政署反詐騙諮詢專線紀
    錄表、受理詐騙帳戶通報警示簡便格式表、金融機構聯防機
    制通報單、受理刑事案件報案三聯單、受理各類案件紀錄表
    、轉帳交易明細截圖、手機通話紀錄截圖、網路銀行轉帳明
    細截圖、存摺內頁交易明細影本、購買超商點數單據、金融
    帳戶之交易明細、被告之開戶資料影本、金融帳戶個資檢視
    、第三人王靜○之開戶資料影本在卷可稽，此部分事實，可
    堪認定。是被告上開帳戶確遭詐欺集團成員用以充作犯罪之
    工具使用無訛，惟本案應深究者，係被告是否有幫助詐欺之
    故意。　　
　㈢被告辯稱：伊在臉書上看到家庭代工廣告，加LINE與署名「
    芳芳芳芳」之人聯繫，對方表示該公司需以提款卡實名登記
    購買材料，一張提款卡可以領一次政府的防疫津貼，所以我
    寄4張提款卡及密碼等語。依被告所提出其與自稱「芳芳芳
    芳」之人通訊軟體對話截圖如下（「芳芳芳芳」簡稱Ａ，被
    告簡稱Ｂ，對話原文雖有錯漏字，但為符合卷證資料，以下
    仍引用原對話內容）：　　
110年8月20日(五)Ｂ：你好，想了解家庭代工～ 110年8月21日(六)Ａ：你好，請問在哪個地區呢，全職/兼職呢，有無代工經驗呢？Ｂ：花蓮地區，兼職，沒有代工經驗。Ａ：有在我們的配送範圍。(此時貼圖顯示無線充電器包裝三步驟)我們是無線充電器包裝的，薪水是5塊錢一件，材料是師傅送過去給你，他會當面交妳怎麼做的。我們公司主要就是做代客包裝的，所以我們有跟很多代工工廠合作，會按排妳就近的廠商讓師傅幫妳送過去的。薪水的話看妳是要師傅上門幫妳驗收的時候當場結現金，還是妳做完要自行寄回公司，薪水用匯款地給妳。Ｂ：當場結。Ａ：可。加工所需材料跟器材都是公司提供的，妳負責做就可以(第一次是先安排1000件給你們做看看效率)，下次再評估自己的速度拿貨。1000件做完薪水有5000元(按時交貨會有獎金2000元)，從你收到材料開始1個月之內要交貨，做完就可以交貨，按時交貨有獎金直接撥款給你。Ｂ：好，可以～～。Ａ：薪水可以現金，但是獎金都是匯款方式給你的喔。快做完的錢1-2天左右，你要跟我講，我會上報材料部，材料部會安排師傅幫你收送的。Ｂ：好的。Ａ：你這邊還有不清楚的嗎？我把入職流程發給你看一下。Ｂ：都清楚了。Ａ：我們公司入職是不需要押金，不需要存簿。但是會需要你的提款卡寄到公司實名製購買材料，材料費公司會出。3-5個工作日內師傅會把你的卡片跟你的材料一起送還給你，過後就不需要在寄了。你的提款卡裡面是不需要有錢的，有甚麼不清楚你可以跟我講。Ｂ：公司在哪。Ａ：https：//www.000000.com/item.aspx？no＝00000000。統編：00000000  地址：臺中市○○區○○里○○路000巷00號1樓  代表人：邱德清 https：//www.000000.com/00000000台灣公司網提供。日大包裝業  有限公司  統編：00000000  地址：臺中市北屯區…。這是我們公司的簡介，你可以看一下。Ｂ：了解，但為什麼要寄提款卡。Ａ：因為以前公司不收押金費用，也不需要寄賬戶的，導致有的人故意拿了材料不做工、跑單，這樣公司虧損材料費，後面才實施實名制購買。Ｂ：實名制？Ａ：還有很多人更惡心耶，直接把材料拿去賣掉。所以現在才需要實名制登記到廠商購買材料，材料費用是公司出的，這樣就會有你的購買單據，如果材料在你那邊你跑單或者賣掉，我們可以直接拿著材料單據報警的。這樣能理解嗎？Ｂ：原來～Ａ：那你現在方便嘛，我們先作登記。Ｂ：太誇張了吧，還拿去賣掉。方便。Ａ：我們先作登記。你把收材料的地址、名字、電話、賴的ID發給我。Ｂ：花蓮縣○○鄉○○村0鄰00號、王靜萍、…Ａ：那你是甚麼銀行或郵局寄到公司廠商的呢。Ｂ：花蓮一信可以嗎。Ａ：你還有其他的嘛，或者是郵局。因為花蓮是地區銀行。Ｂ：一信不行嗎。Ａ：是的喔。看你有其他銀行或者是郵局，都可。我們是長期有跟7-11合作，所以你到7-11寄是不需要任何的費用，7-11裡面也有ATM機，你到7-11可以把錢領出來，在寄出喔。Ｂ：好，滿怕被騙的抱歉。所以才這麼有疑問。Ａ：沒關係。要不然這樣好了。Ｂ：因為畢竟提款卡是個人的東西。所以現在還是會怕。Ａ：我們登記好，我會傳拍我個人的身分證給你作為擔保，但是你不能外洩我的身分證。等你收到材料跟提款卡的時候，麻煩你一定要刪掉我的個人身分證。Ｂ：好，我不會外洩。Ａ：我們互相信任，也希望你能長期做我們的手工這樣。Ｂ：好，謝謝你。這樣也好，那我給你郵局的。Ａ：好的。那你把卡片傳給我一下，到時候獎金也是匯款到這個卡片裡面的喔。我跟你核對好，你可以直接收回，我不留人資料。要反面喔。需要麻煩你拍傳一下健保卡，我需要核對一下有沒有跟賬戶一致，防止說是拿其他人的卡片這樣子。我跟你核對好你可以直接收回，我不留人資料。Ｂ：健保卡怎麼核對跟帳戶一樣…不是都要身分證嗎？Ａ：(語音通話)OK>收回吧。Ｂ：我下午去寄喔。我現在離不開家抱歉。Ａ：好的，沒關係的。那你要確定是幾點喔。Ｂ：確定的。3點好嗎？Ａ：好的。這是我的個人身分證，你可以存檔下，但是你不能外洩我的身份證，等你收到材料跟提款卡的時候，麻煩你一定要刪掉我的個人身份證。Ｂ：好的，我已存起來。謝謝你喲，互相信任。Ａ：我們互相信任，希望你能長期做我們的手工。Ｂ：OK好。…Ａ：職稱：個人家工。內容：無線充電器。薪資計算：5塊錢一件，一單1000個5000/獎金2000。領薪方式：一單一結/現金。貼補金王靜萍合作、一信。貼補金王靜○郵局。登記王靜萍郵局。姓名：王靜萍、電話：…、地址：…、Line：…。麻煩你核對下你的薪水檔案，沒有問題的話，我可以上報材料部了喔。Ｂ：(貼花蓮一信存摺帳戶照片)。Ａ：好的。那我的上班時間是早上的9：30到晚上的7：30。這個時間有甚麼問題的話，你都可以跟我聯絡喔。如果不是在我工作的時間，我上班的時候看到就會回復你了喔。你的小單據要留著，到時候師傅送材料跟提款卡給你的時候，你的小單據要給師傅，不給他的話，師傅是不會把材料跟提款卡給你的喔。這也是為了你的卡片安全，避免給錯人，造成不必要的麻煩。…Ｂ：那那個人不好意思，我在問一次，補貼金是我收到我的卡那個跟材料後才會會的嗎。Ａ：這麼講，今天要給你送貨材料跟提款卡，就是當天補貼金也會到你的提款卡裡面。如果材料晚到的話，最遲明天早上補貼金就會在你的提款卡裡面。Ｂ：原來～Ａ：你妹妹的郵局，你的金庫還有一信，都會有補貼金。Ｂ：我了解囉。……  110年8月22日(日)……Ａ：那你自己還有上班嘛？Ｂ：目前沒有。Ａ：了解。Ｂ：待業中～Ａ：了解，很快就有工作可以做了。Ｂ：對啊。也不會無聊了哈哈哈。Ａ：黑啊。Ｂ：很開心不是遇到詐騙。哈哈哈哈哈好好笑。Ａ：放心好了啦。Ｂ：幸運遇到你～Ａ：(傳貼圖)Ｂ：也謝謝妳讓我們互相信任。Ａ：(傳貼圖)Ｂ：我會努力也會長期做你們的手工的。Ａ：好喔我準備下班了，明天在聯絡。 110年8月23日(一)Ａ：早上好呀。Ｂ：早安呀，對了已經寄出了嗎。假日有算嗎。Ａ：材料部還沒收到。(貼流程圖)原本今天就到的包裹，到今天卡在這裡。剛才已經上報材料部了，讓材料部聯絡運輸的。咨詢了。Ｂ：好的，我這幾天就會收到嗎，不然我太無聊了。Ａ：我們都是輪休的，假日也都會有人上班登記。貨態卡住了，要不然就可以啦。Ｂ：太多貨了～反正我這禮拜一定會收到對吧。Ａ：不是的啦，這是7-11貨態的問題。Ｂ：那如果到的話，師傅差不多都會幾點來。我怕他來我不在家怎麼辦。Ａ：(反正我這禮拜一定會收到對吧)是的。Ｂ：可以，他要送的時候與我聯絡嗎。Ａ：送貨的前一天我會通知你。師傅送貨前1-2小時也會聯絡你。……現在問題是7-11運輸貨態卡住了，要先讓材料部處理，讓你的包裹早點到材料部在做登記。Ｂ：好沒問題。…… 110年8月24日(二)…Ｂ：你們收到我的提款卡了嗎Ａ：(貼流程圖，表示包裹已送達物流中心，進行理貨中)才到這裡。Ｂ：好久…Ａ：7-11運輸的問題。材料部已經有電話投訴了。今天才有動了。…Ａ：最近7-11不知道怎麼了，老卡貨態。Ｂ：最近也喊多貨吧他們～Ａ：應該是，不然貨態怎麼會卡。Ｂ：對啊，我的提款卡跟材料也是用寄的嗎。Ａ：你要用寄的嘛，不讓師傅送嘛。Ｂ：師傅送的話是用甚麼送，貨運…Ａ：貨車送的…… 110年8月25日(三)…Ａ：(貼圖顯示包裹進行配送中)今天貨態已經在配送了，今天就會到門市了……Ｂ：如果今天到包裹，今天來不及登記，明天就會嗎。Ａ：收到你的包裹一班3-5天內會把材料跟提款卡一起送上府給你的。我這邊會盡量讓材料部收到，看看能不能先幫你做登記。這7-11實在是在無語了。Ｂ：還要3-5天真的是有點慢。…… 110年8月26日(四)…Ｂ：今天還沒消息嗎Ａ：我有跟材料部講。Ｂ：然後Ａ：材料部講確定好時間跟我講。下午回復我。放心啦，我都有在跟蹤你的。Ｂ：好喔，快受不了了……Ｂ：做個工作要燈好幾天。Ａ：幾乎都是貨態的問題的啦…… 110年8月27日(五)…Ａ：你跟妹妹的卡片Ｂ：不方便說話Ａ：一共4張卡片Ｂ：怎麼了。蛤Ａ：看到有錢入賬馬上掛失。因為材料部好像亂了。Ｂ：甚麼？Ａ：你們4張卡片，今天晚上12點有錢進賬馬上掛失，知道嗎？都有網路銀行嗎？Ｂ：為什麼？Ａ：因為材料部亂了。優先幫你申請結果亂了。你方便語音嗎2分鐘就可以。Ｂ：只有我的郵局有網路銀行，其他沒。Ａ：那錢入賬有沒有通知的。line有通知嘛，或者訊息。Ｂ：指又郵局要登進去才會看到Ａ：其他3張沒辦法知道嗎Ｂ：這種的Ａ：你稍等Ｂ：(畫面顯示帳戶已止付)為什麼會這樣，我的卡怎麼了。Ａ：稍等。你4張卡片都去掛失吧。打電話去掛失。Ｂ：……Ａ：現在打哦Ｂ：太誇張了，真的Ａ：……Ｂ：……我個人的東西好好地被你們用到這樣，很像講得很輕鬆，掛失就好啦。…… 110年8月28日(六)…Ａ：補貼金一樣會給你的，這個是公司的問題，不關你的事情了。Ｂ：材料呢。甚麼時候寄，一樣下禮拜一Ａ：是的喔Ｂ：啊但我的卡片錯誤他們還可以匯錢進來？Ａ：現在是已經登記完成啦。公司到時候會多給你1000的補貼金的Ｂ：對啊，我怕他們匯不進來錢，一樣禮拜一匯嗎？Ａ：(對啊，我怕他們匯不進來錢)可以的。(一樣禮拜一匯嗎)是的Ｂ：好，我卡片掛失重辦就可以用了吧。啊我原本的卡片不是就不能用了嗎？然後我的卡片是師傅一樣會送過來嗎？Ａ：是的喔。一樣30。Ｂ：30？喔喔沒事我看懂了。Ａ：是的喔，就是星期一。Ｂ：好，那我星期一下午再去用掛失…Ｂ：所以我到時候三張卡片會有各三千，然後加一千嗎？Ａ：是的喔。1000事在你登記的提款卡裡面的喔。Ｂ：好！ 110年8月29日(日)……Ｂ：明天確定錢會進來對吧，還有材料跟卡片。Ａ：是的喔。Ｂ：唉我為什麼還要辦掛失。卡片來了不是可以用了嗎。Ａ：因為材料混亂掉了，怕把公司的錢給到你的賬戶上了啦。Ｂ：真假……Ａ：我要下班了，我們明天再聯絡。Ｂ：好！明天就期待嘍。Ａ：好的呢。 110年8月30日(一)Ｂ：今天甚麼時候匯？Ａ：早上好啊。(今天甚麼時候匯？)下午喔Ｂ：材料也下午送？會不會來不及到Ａ：會的喔Ｂ：會來不及？Ａ：不會的啦，你放心……Ａ：嗯，我這邊跟材料部還有財務部都講一下，盡量早點。Ｂ：好，下午再聯絡。Ａ：好Ｂ：師傅幾點送來…？哈囉，不回我。哈囉～可以麻煩回我嗎…… 
    此有LINE對話截圖為憑（偵5350卷第45至187頁），對話內
    容核與被告上開所辯因看到家庭代工廣告，依對方指示寄交
    提款卡及密碼等情相符，前後所陳始終一致，核無瑕疵。
　㈣且依據上開對話內容，署名「芳芳芳芳」者，先是詢問全職/
    專職，有無代工經驗，接著傳送代工內容(此時貼圖顯示無
    線充電器包裝三步驟)，如何計薪、代工材料如何送、薪水
    結算方式、每次代工1單位之數量、薪水、按時交貨獎金、
    入職流程、公司名稱、所在、網址、統編、代表人(https：
    //www.twincn.00000000.aspx？no＝00000000、統編：00000
    000、地址：臺中市○○區○○里○○路000巷00號1樓、代表人：
    邱德清、日大包裝業有限公司)，就被告疑問一一解釋，復
    自110年8月21日起至同年8月30日止，每日早上問安，噓寒
    問暖，博得被告信任；在被告等待交付材料之過程，從對話
    可知被告案發當時失業，急著要工作、有收入；詐騙集團成
    員為了順利騙取被害人洪秀青等人財物，一再偽造貨態圖上
    傳到Line對話，顯示被告代工材料包裹進行進度，訛稱是統
    一超商運輸出了問題，暖心安慰，讓被告不起疑；甚至署名
    「芳芳芳芳」者，在110年8月27日告知因優先幫被告申請，
    以至於公司材料部亂掉，要被告將4張提款卡全部掛失，針
    對被告疑問耐心逐一解釋，並保證被告在同年8月30日可以
    收到寄交的提款卡、家庭代工材料及補助金。從被告回覆內
    容可知，被告斯時仍未察覺「芳芳芳芳」係假扮家庭代工業
    者之詐騙集團成員。在數日之互動下，其確實對署名「芳芳
    芳芳」者有相當程度之期待與信賴，甚至表明「會努力也會
    長期做你們的手工的」。而「芳芳芳芳」確係假扮家庭代工
    業者之業務人員，然從上開文字訊息中，實難以判斷「芳芳
    芳芳」透露出任何詐騙集團之跡象。足徵被告所辯其主觀上
    認為這是家庭代工，其信任署名「芳芳芳芳」者的解釋，應
    公司要求提供提款卡實名登記購買材料及領取防疫補貼金，
    被告不知道被利用等情，尚非全然無稽，則被告主觀上是否
    有幫助詐欺取財之犯意，自非無疑。
　㈤公訴意旨雖認被告有詢問「但為什麼要寄提款卡」、「好，
　　滿怕被騙的抱歉。所以才這麼有疑問」、「因為畢竟提款卡
　　是個人的東西。所以現在還是會怕。」等語，因而認為被告
    對於可能涉及不法乙節，已有所認識或疑慮，卻仍提供帳戶
    提款卡及密碼，顯有幫助詐欺取財之不確定故意(詳起訴書
    「證據並所犯法條」欄二㈡)。然從上開對話內容可知，「芳
    芳芳芳」者係佯以「因為以前公司不收押金費用，也不需要
    寄賬戶的，導致有的人故意拿了材料不做工、跑單，這樣公
    司虧損材料費，後面才實施實名制購買」、「還有很多人更
    惡心耶，直接把材料拿去賣掉。所以現在才需要實名制登記
    到廠商購買材料，材料費用是公司出的，這樣就會有你的購
    買單據，如果材料在你那邊你跑單或者賣掉，我們可以直接
    拿著材料單據報警的。這樣能理解嗎？」、「沒關係。要不
    然這樣好了」、「我們登記好，我會傳拍我個人的身分證給
    你作為擔保，但是你不能外洩我的身分證。等你收到材料跟
    提款卡的時候，麻煩你一定要刪掉我的個人身分證。」等訛
    語，嗣後確實傳送「吳承芳」的身分證正反面照片給被告，
    上方並註明「僅限擔保使用  其他無效」等語(偵5350卷第4
    1、43頁)，使被告誤以為「芳芳芳芳」者以其真面目示人，
    有願意負責之意，因而相信「芳芳芳芳」所言確屬實在。是
    其既有向被告佯稱上開訛語，復佯以提供自己身分證照片以
    示負責，該等情狀，讓被告因此誤信為真，遂依其指示而提
    供帳戶提款卡及密碼，如此被告主觀上是否有縱使其帳戶供
    作詐欺取財使用仍不違反其本意之不確定故意，已非毫無合
    理懷疑存在。
  ㈥面對詐欺集團層出不窮、手法不斷推陳出新之今日，縱使政
    府、媒體大肆宣導各種防詐措施，仍屢屢發生各種詐騙事件
    ，且受害人不乏高級知識、收入優渥或具相當社會經歷之人
    。是對於行為人單純交付帳戶予他人且遭詐欺集團利用作為
    詐騙工具者，除非係幽靈抗辯，否則不宜單憑行為人係心智
    成熟之人，既具有一般知識程度，或有相當之生活、工作或
    借貸經驗，且政府或媒體已廣為宣導詐欺集團常利用人頭帳
    戶作為其等不法所得出入等事，即以依「一般常理」或「經
    驗法則」，行為人應可得知銀行申辦開戶甚為容易，無利用
    他人帳戶之必要，或帳戶密碼與提款卡應分別保存，或不應
    將存摺、提款卡交由素不相識之人，倘遭不法使用，徒增訟
    累或追訴危險等由，認定其交付帳戶予他人使用，必定成立
    幫助詐欺及洗錢犯行；而應綜合各種主、客觀因素及行為人
    個人情況，例如行為人原即為金融或相關從業人員、或之前
    有無相同或類似交付帳戶之經歷，甚而加入詐欺集團、或是
    否獲得顯不相當之報酬、或於交付帳戶前特意將其中款項提
    領殆盡、或已被告知係作為如地下博奕、匯兌等不法行為之
    用、或被要求以不常見之方法或地點交付帳戶資料等情，來
    判斷其交付帳戶行為是否成立上開幫助罪。且法院若認前述
    依「一般常理」或「經驗法則」應得知之事實已顯著，或為
    其職務上所已知者，亦應依刑事訴訟法第158條之1規定予當
    事人就其事實有陳述意見之機會。畢竟「交付存摺、提款卡
    」與「幫助他人詐欺」不能畫上等號，又「不確定故意」與
    「疏忽」亦僅一線之隔，自應嚴格認定。以實務上常見之因
    借貸或求職而提供帳戶為言，該等借貸或求職者，或因本身
    信用不佳或無擔保，無法藉由一般金融機關或合法民間借款
    方式解決燃眉之急，或因處於經濟弱勢，急需工作，此時又
    有人能及時提供工作機會，自不宜「事後」以「理性客觀人
    」之角度，要求其等於借貸或求職當時必須為「具有一般理
    性而能仔細思考後作決定者」，無異形同「有罪推定」。而
    應將其提供帳戶時之時空、背景，例如是否類同重利罪之被
    害人，係居於急迫、輕率、無經驗或難以求助之最脆弱處境
    、或詐騙集團係以保證安全、合法之話術等因素納為考量。
    倘提供帳戶者有受騙之可能性，又能提出具體證據足以支持
    其說法，基於無罪推定原則，即應為其有利之認定(最高法
    院111年度台上字第1075號判決意旨參照)。本案被告固於偵
    查中自承：我知道存摺、提款卡、密碼係個人重要財物資料
    ，應妥善保管不得隨便交付他人，否則容易被用為犯罪用途
    等語（偵5350卷第32頁），且於原審陳稱：我寄出去帳戶之
    後，有點後悔，而且怕對方拿我的帳戶去詐騙等語（原審卷
    第129頁），然以被告案發當時所處情境，因疫情期間處於
    經濟弱勢，急需工作，此時又有人能及時提供工作機會，甚
    至有防疫津貼，自不宜「事後」以「理性客觀人」之角度，
    要求被告於求職當時必須為「具有一般理性而能仔細思考後
    作決定者」，此無異形同「有罪推定」。　
  ㈦復且，被告倘有預見「芳芳芳芳」等詐騙集團將會利用其金
    融機關帳戶從事犯罪行為，其主觀上應知悉「芳芳芳芳」所
    稱家庭代工及防疫補貼金協助辦理貸款乙事，乃屬虛偽不實
    ，其若仍願意基於幫助詐欺取財之未必故意而交付帳戶之資
    料，衡情應無可能平白無償提供前述帳戶資料。惟參諸卷附
    之卷證資料所示，未見檢察官有提出被告因提供帳戶而獲有
    利益之事證，已難認被告確有藉此取得任何之好處。是被告
    殊無於無利可圖之情形下，甘冒自己之金融帳戶遭凍結，甚
    遭受刑事訴追之風險，於未取得益處之情況下，基於幫助詐
    欺取財之未必故意，進而交付帳戶資料予他人使用。 
六、綜合以上說明，檢察官所提出上述證據，不足以證明被告有
    幫助詐欺取財之不確定故意，對於犯罪主觀構成要件，舉證
    不足。此外，本院依據現存的卷證資料，亦查無其他積極證
    據足以證明被告犯罪，自屬不能證明被告犯罪。原審未為詳
    查，遽對被告論罪科刑，即有未合，被告上訴意旨否認犯行
    ，指摘原判決不當，其上訴為有理由，自應由本院將原判決
    撤銷，並為被告無罪之諭知。
七、退併辦部分（即附表編號7被害人郭驊嫺部分）：
　　本案既經諭知無罪，則臺灣花蓮地方檢察署111年度偵字第7
    53號移送併辦部分，與本案即無裁判上一罪之關係，本院自
    無從予以一併審理，應退回由檢察官另為適法之處理。
本案經檢察官張立中提起公訴，檢察官黃怡君到庭執行職務。
據上論斷，應依刑事訴訟法第369條第1項前段、第364條、第301
條第1項前段，判決如主文。　　
中　　華　　民　　國　　111 　年　　10　　月　　31　　日
                  刑事庭審判長法  官  林慧英
                              法  官  謝昀璉　　　　　　法  官  李水源 
以上正本證明與原本無異。
本件不得上訴。
中　　華　　民　　國　　111 　年　　11　　月　　2 　　日
                              書記官 徐文彬
【附表】
編號 被害人  詐欺時間 詐欺手段 匯款時間 匯款金額(新臺幣) 匯入帳戶 1 洪秀青  110年8月27日18時14分許 詐騙集團成員假冒網購及銀行客服人員，撥打電話向被害人佯稱：因電腦設定錯誤，而將被害人已訂餐券重新訂購，並已刷卡成功，須依指示操作網路銀行以退款云云，致被害人陷於錯誤，依詐騙集團成員指示操作網路銀行而匯款。 110年8月27日18時42分許、同日18時47分許、同日18時51分許  49,986元、49,987元、49,989元  被告花蓮一信帳戶 2 陳子瑄  110年8月27日17時36分許 詐騙集團成員假冒網購及銀行客服人員，撥打電話向被害人佯稱：因電腦設定錯誤，造成被害人已退訂餐券重複扣款，須依指示操作網路銀行以解除設定云云，致被害人陷於錯誤，依詐騙集團成員指示操作網路銀行而匯款。 110年8月27日18時1分許、同日18時4分許  49,986元、49,987元  被告合作金庫帳戶 3 楊名聲  110年8月27日17時36分許 詐騙集團成員假冒慈善團體及銀行客服人員，撥打電話向被害人佯稱：因電腦設定錯誤，造成被害人重複扣款，須依指示操作自動櫃員機以解除設定云云，致被害人陷於錯誤，依詐騙集團成員指示操作自動櫃員機而匯款。 110年8月27日17時38分許、同日17時53分許  29,985元、29,985元  王靜萍花蓮國安郵局帳戶、被告合作金庫帳戶  4 陳淑娟  110年8月27日15時45分許 詐騙集團成員假冒慈善團體及銀行客服人員，撥打電話向被害人佯稱：因電腦設定錯誤，造成被害人之前捐款重複扣款，須依指示操作自動櫃員機以解除設定云云，致被害人陷於錯誤，依詐騙集團成員指示操作自動櫃員機而匯款。 110年8月27日16時10分許 49,986元 王靜萍花蓮國安郵局帳戶 5 李素凡  110年8月27日18時43分許 詐騙集團成員假冒飯店及銀行客服人員，撥打電話向被害人佯稱：因電腦設定錯誤，造成被害人重複扣款，須依指示操作網路銀行以解除設定云云，致被害人陷於錯誤，依詐騙集團成員指示操作網路銀行而匯款。 110年8月27日19時30分許、同日19時38分許  49,983元、49,983元  王靜○花蓮國安郵局帳戶 6 曾驛  110年8月27日19時8分許 詐騙集團成員假冒飯店及銀行客服人員，撥打電話向被害人佯稱：因電腦設定錯誤，造成被害人重複扣款，須依指示操作網路銀行以解除設定云云，致被害人陷於錯誤，依詐騙集團成員指示操作網路銀行而匯款。 110年8月27日19時37分許 49,963元 王靜○花蓮國安郵局帳戶 7 郭驊嫺  110年8月27日18時23分許 詐騙集團成員假冒東森購物客服人員，撥打電話向被害人佯稱：因系統設定錯誤，造成被害人會員資格有務，須依指示操作APP以解除設定云云，致被害人陷於錯誤，依詐騙集團成員指示操作網路銀行而匯款。 110年8月27日18時23分許 20,123元 被告合作金庫帳戶